臺灣雲林地方法院民事裁定
110年度事聲字第17號
異  議  人  
即  聲請人  林文珍  
上列異議人聲請公示催告事件，異議人對本院司法事務官於中華
民國110年11月22日以本院110年度司催字第132號公示催告事件
駁回異議人公示催告聲請之裁定聲明異議，本院裁定如下：
    主  文
原處分廢棄，發回由本院司法事務官另為適法之處分。
    理  由
一、按當事人對於司法事務官處理事件所為之終局處分，得於處
    分送達後十日之不變期間內，以書狀向司法事務官提出異議
    。但支付命令經異議者，除有第五百十八條所定或其他不合
    法之情形，由司法事務官駁回外，仍適用第五百十九條規定
    。司法事務官認前項異議有理由時，應另為適當之處分；認
    異議為無理由者，應送請法院裁定之。法院認第一項之異議
    為有理由時，應為適當之裁定；認異議為無理由者，應以裁
    定駁回之，民事訴訟法第240 條之4 第1 項至第3 項分別定
    有明文。本件異議人就本院司法事務官於民國110年11月22
    日以110 年度司催字第132號所為駁回異議人林文珍聲請公
    示催告之裁定（下稱原處分），於收受送達後10日內提出異
    議，本院司法事務官認其異議無理由而送請本院裁定，經核
    與上開規定相符，合先敘明。
二、本件異議意旨略以：異議人於99年3月20日因投標鳳山天公
    廟新建工程，向第三人玉山商業銀行股份有限公司購買附表
    所示支票參與投標，異議人得標後，附表所示支票轉為履約
    保證金，嗣工程完工驗收後，鳳山天公廟已將附表所示支票
    退還異議人，異議人確為票據權利人，為此，聲明異議，請
    求廢棄原處分，准異議人公示催告之聲請等語。
三、按票據喪失時，票據權利人得為公示催告之聲請；又無記名
    證券或空白背書之指示證券以外之證券，得由能據證券主張
    權利之人為公示催告之聲請，票據法第19條第1項及民事訴
    訟法第558條第2項分別定有明文。系爭支票乃由甲交付票面
    金額予Ａ銀行後，由Ａ銀行自任發票人及付款人所簽發，於交
    付受款人乙公司前遺失，是乙公司並未取得系爭支票，尚非
    屬能據系爭支票主張權利之人；且乙公司亦不可能以背書及
    交付之方式，將系爭支票權利轉讓予第三人，故亦無第三人
    能據系爭支票主張權利。參酌甲係系爭支票之購買人，且在
    系爭支票尚未交付予受款人乙公司之前，仍為系爭支票之持
    有人及權利人，自屬能據系爭支票主張權利之人，故甲在持
    有系爭支票期間發生票據喪失之情事，依上開規定，自得聲
    請公示催告，尚不得以其形式上並非系爭支票之發票人或受
    款人，即否認其對系爭支票所享有之支配權利（臺灣高等法
    院暨所屬法院97年法律座談會民事類提案第22號研討結果意
    見參照）。
四、經查，異議人於110年11月17日以其前於99年3月20日投標鳳
    山天公廟新建工程，以附表所示支票參與投標，工程已完成
    ，但未退還押標金，於110年11月16日詢問高雄縣鳳山天公
    廟，廟方告知票據已遺失等語，聲請為票據掛失止付通知，
    有票據掛失止付通知書1紙在卷可參。原裁定以異議人於票
    據掛失止付通知書所述，認異議人已將附表所示支票轉讓交
    付他人，附表所示支票於他人持有中遺失，難認異議人為附
    表所示支票之票據權利人，裁定駁回異議人公示催告之聲請
    ，固有裁定1份在卷可按。惟查，異議人前因投標財團法人
    高雄縣鳳山天公廟一樓內殿壁堵交趾陶裝飾工程，而以附表
    所示支票為押標金，嗣異議人得標後，附表所示支票轉為履
    約保證金，嗣後上開工程於99年12月30日完工後，附表所示
    支票已經鳳山天公廟退還異議人，業據異議人陳述明確，並
    有財團法人高雄市鳳山天公廟所出具之證明書在卷可稽，堪
    認異議人確為附表所示支票之持有人及權利人。
五、綜上所述，異議人確為附表所示支票之持有人及權利人，自
    屬能據附表所示支票主張權利之人，異議人在持有附表所示
    支票期間發生票據遺失之情事，依票據法第19條第1項及民
    事訴訟法第558條第2項規定，自得聲請公示催告。本院司法
    事務官以異議人並非附表所示支票之權利人，裁定駁回異議
    人公示催告之聲請，尚有違誤。異議意旨指摘原處分不當，
    求予廢棄，為有理由，自應將原處分撤銷，發回本院司法事
    務官更為適法之處分。
六、據上論結，本件異議為有理由，依民事訴訟法第240 條之4
    第3 項前段，裁定如主文。
中　　華　　民　　國　　111 　年　　1 　　月　　27　　日
                  民事第二庭    法  官  冷明珍

以上正本係照原本作成。
如對本裁定抗告須於裁定送達後10日內向本院提出抗告狀，並應
繳納抗告費新台幣1,000 元。
中　　華　　民　　國　　111 　年　　1 　　月　　27　　日
                                書記官　陳姵君
附表：    110年度事聲字第000017號   編 發票人 付款人 發票日 票面金額（新台幣） 支票號碼 備考 號       001 玉山商業銀行股份有限公司斗六分公司黃嘉慶 玉山銀行斗六分行 99年3月18日 167,218元 0000000